臺灣臺東地方法院民事裁定
111年度消債更字第74號
聲  請  人  吳怡慧  
代  理  人  王舒慧律師
上列當事人聲請消費者債務清理之更生事件，本院裁定如下：
    主    文
一、聲請人於民國111年11月15日14時起，開始更生程序。
二、命司法事務官進行本件更生程序。
    理    由
壹、本件聲請意旨略以：
    聲請人（即債務人）於聲請時，名下除民國（下同）77年出
    廠之MERCURY汽車一輛外，無任何財產。目前在娜路彎大酒
    店股份有限公司任職，近兩年收入合計約為新臺幣（下同）
    75萬餘元，聲請人已喪偶，目前需獨力扶養未成年子女，在
    扣除自己之必要生活費用及扶養未成年子女之費用後，仍願
    盡力樽節開支、對債權人清償。聲請人目前累積無擔保、無
    優先權之債務合計約206餘萬元。而前揭債務已逾聲請人之
    負擔能力，顯有不能清償債務之虞，聲請人之前曾向鈞院聲
    請前置調解而不成立後，即以言詞向鈞院書記官提出更生之
    聲請，爰在未經法院裁定開始清算程序或宣告破產前，向本
    院聲請更生等語。
貳、按㈠「債務人對於金融機構負債務者，在聲請更生..前，應
    向最大債權金融機構請求協商債務清償方案，或向其住、居
    所地之法院..聲請債務清理之調解。」，消費者債務清理條
    例（下稱同條例）第151條第1項定有明文；㈡「債務人不能
    清償債務或有不能清償之虞者，得依本條例所定更生..程序
    ，清理其債務。」（同條例第3條）；㈢「債務人無擔保或無
    優先權之債務總額未逾新臺幣1,200萬元者，於法院裁定開
    始清算程序或宣告破產前，得向法院聲請更生。」（同條例
    第42條第1項）；㈣「法院開始更生程序之裁定，應載明其年
    、月、日、時，並即時發生效力。前項裁定不得抗告，並應
    公告之。」（同條例第45條）；㈤「法院裁定開始更生..程
    序後，得命司法事務官進行更生..程序」（同條例第16條第
    1項前段）。經查：
一、聲請人主張之前揭事實，業據提出相關之證明文件在卷可稽
    （第13至53頁），及本院依職權調查在案，堪認定為真實。
二、聲請人在本件聲請更生時，名下除有77年出廠之MERCURY汽
    車一輛外，無任何財產（第22頁：全國財產稅總歸戶財產查
    詢清單影本），於109年度、110年度所得收入分別為351,45
    6元、399,693元（第41頁至第42頁：109、110年度綜合所得
    稅各類所得資料清單）。而聲請人陳明：目前在娜路彎酒大
    店股份有限公司任職乙節（第43頁至第44頁：勞保被保險人
    投保資料查詢表），應堪採信為真實。
三、至於為使負債務之消費者，得依本條例所定程序清理其債務
    ，以調整其與債權人及其他利害關係人之權利義務關係，保
    障債權人之公平受償，謀求消費者經濟生活之更生及社會經
    濟之健全發展，而制定本條例。故對債務人之支出，雖不應
    過於浮寬，但仍應得以維持債務人家庭合理之基本生活所需
    範圍內，為合理之限度，核先敘明。經查：
　㈠聲請人每月必要生活費用之部分：
　　按①內政部公布111年度臺灣省最低生活費每人每月為14,230
    元（第81頁：111年每月必要生活費用數額一覽表）。②「（
    第1項）債務人必要生活費用，以最近一年衛生福利部或直
    轄市政府所公告當地區每人每月最低生活費一點二倍定之。
    （第2項）受扶養者之必要生活費用，準用第一項規定計算
    基準數額，並依債務人依法應負擔扶養義務之比例認定之。
    」（同條例第64之2條第2項）。而本院參酌上開規定及考量
    臺東地區交通、醫療、教育等經濟環境等情，為顧及維持聲
    請人適當食衣住之人性尊嚴基本權利等情，則聲請人、受其
    扶養者每月必要生活費用之支出，以17,076元（計算方式：
    每人每月最低生活費14,230元×1.2倍）為適當。
　㈡聲請人主張應負擔未成年子女扶養費用之部份：
　　按「左列親屬間，互負扶養義務：一、直系血親相互間。」
    （民法第1114條第1款）。經查：黃○強（94年11月生、逾16
    歲）為聲請人與往生配偶（103年死亡，第48頁：戶籍謄本
    ）所生之未成年子女。則依前揭說明，聲請人主張：每月應
    負擔上開未成年子女之扶養費為14,230元（第14頁：財產及
    收入狀況說明書）乙節，尚屬適當。
　㈢據上，聲請人以每月收入，扣除自己必要生活費用及支出前
    揭未成年子女每月扶養費用後，所剩有限，應屬昭然。
參、另參財團法人金融聯合徵信中心之當事人綜合信用報告回覆
    書（第17頁至第22頁），及據聲請人所陳報（第13頁）：其
    無擔保或無優先權之債務總額約為206餘萬元。據此，聲請
    人之資產總價值扣除債務總金額後，顯有不能清償債務之虞
    ，可堪認定。
肆、綜上所述，本院考量上情，及聲請人之財產、信用、勞力、
    技術後，認聲請人顯有不能清償債務之虞，應為昭然。而聲
    請人曾依同條例第153之1條第1項規定，在本院於111年11月
    03日調解不成立後，當場向本院書記官聲請更生（第74頁：
    當日調解筆錄），復未經法院裁定開始清算程序或宣告破產
    （同條例第13條）；而無擔保或無優先權之債務總額未逾1,
    200萬元（同條例第42條）；又無同條例第6條第3項、第8條
    、第46條各款所定應駁回更生聲請之事由。則聲請人於本件
    更生之聲請，洵屬有據，應予准許，併依同條例第16條第1
    項規定，命司法事務官進行更生程序，並裁定如主文所示。
伍、至於「法院裁定開始更生程序後，對於債務人不得開始或繼
    續訴訟及強制執行程序。但有擔保或有優先權之債權，不在
    此限。」（同條例第48條第2項）。
陸、而本件司法事務官於進行更生程序，在協助債務人提出更生
    方案時，應注意更生方案需酌留債務人生活上應變所需費用
    ，並依社會常情衡量債務人之償債能力，依此協助債務人擬
    定公允之更生方案，始符消費者債務清理條例重建債務人經
    濟生活之立法目的，附此敘明。
中　　華　　民　　國　　111 　年　　11　　月　　15　　日
                       民事第一庭  法  官　陳兆翔
上為正本係照原本作成。
本件裁定不得抗告。
本裁定於111年11月15日14時公告。
中　　華　　民　　國　　111 　年　　11　　月　　15　　日
　　　　                           書記官　李彥勲